最高法院民事裁定　　　　　　　　　　 111年度台上字第84號
上　訴　人　海瑞營造股份有限公司
 
法定代理人　陳蕙琪
訴訟代理人　賴玉山律師
被 上訴 人　金門縣政府
 
法定代理人　楊鎮浯
訴訟代理人　詹振寧律師
上列當事人間請求返還履約保證金等事件，上訴人對於中華民國
110年5月20日福建高等法院金門分院第二審判決（109 年度重上
字第3號），提起上訴，本院裁定如下：
    主  文
上訴駁回。
第三審訴訟費用由上訴人負擔。
被上訴人之第三審律師酬金核定為新臺幣參萬元。
    理  由
    按上訴第三審法院，非以原判決違背法令為理由，不得為之
。又提起上訴，上訴狀內應記載上訴理由，其以民事訴訟法第46
9 條所定事由提起第三審上訴者，應於上訴狀內表明原判決所違
背之法令及其具體內容、暨依訴訟資料合於該違背法令之具體事
實。其依同法第469條之1規定提起上訴者，並應具體敘述為從事
法之續造、確保裁判之一致性或其他所涉及之法律見解具有原則
上重要性之理由。同法第467條、第470條第2 項分別定有明文。
而依同法第468 條規定，判決不適用法規或適用不當者，為違背
法令；依同法第469 條規定，判決有該條所列各款情形之一者，
為當然違背法令。是當事人提起第三審上訴，如合併以同法第46
9條及第469條之1 之事由為上訴理由時，其上訴狀或理由書應表
明該判決所違背之法令條項，有關之司法院解釋、憲法法庭裁判
，或成文法以外之習慣或法理等及其具體內容，暨係依何訴訟資
料合於該違背法令之具體事實，並具體敘述為從事法之續造、確
保裁判之一致性或其他所涉及之法律見解具有原則上重要性之理
由。如未依上述方法表明，或其所表明者與上開法條規定不合時
，即難認為已合法表明上訴理由，其上訴自非合法。
    本件上訴人對於原判決提起第三審上訴，雖以該判決違背法
令為由，惟核其上訴理由狀所載內容，係就原審取捨證據、認定
事實之職權行使所論斷：兩造於民國105年10月17 日簽訂採購契
約（下稱系爭契約），由上訴人承攬「金門縣烈嶼鄉烈嶼國中周
邊地區市地重劃工程（第一期）」，該契約第21條第1款第11 目
約定：廠商未依契約規定履約，自接獲機關書面通知次日起10日
內或書面通知所載較長期限內，仍未改正者，機關得以書面通知
廠商終止契約。上訴人有下列未依契約規定履約，經限期改善而
未於期限內改善之情形：（1） 上訴人未依約於開工前提報勞工
安全衛生計晝書，經被上訴人於105年10月28日、同年11月21 日
召開工務會議（下稱第2次會議）催辦後，於同年12月1日提報而
遭退回，經監造單位於同年月7日發函催告應於同年月10 日前提
報，被上訴人亦於同年月8日召開工務會議（下稱第3次會議）催
辦，而上訴人未於收受第3次會議紀錄後10日內改正；（2）上訴
人依約應按工程施工進度於該分項施作前20日內提送測量計晝書
，其於第2次會議允諾於同年11月30 日前提報，監造單位亦於同
年12月5日發函催辦，上訴人復於第3次會議承諾於同年月20日前
提報，惟未依限提報；（3） 上訴人原提報訴外人周萬發為工地
主任，惟未提供其聯繫方式予被上訴人，周萬發亦從未出席工務
會議，被上訴人於第3次會議限期於同年12 月底改正，上訴人未
依限改正；（4）上訴人於第2次會議承諾於同年11月30日設置工
地事務所，復於第3次會議承諾於同年12月15 日前完成設置，惟
迄至同年月31日止仍未設置；（5）被上訴人於第3次會議限期於
105年12月底設置施工圍籬，惟上訴人迄於同年月31 日止尚未設
置。系爭契約未就通知改善之書面形式有所限制，而第3 次會議
已就上訴人未依約履行之工項及其應完成之期限為決議，被上訴
人並要求上訴人按時履約，且於該會議紀錄載明請監造單位依據
系爭契約第21條第1款第11 目規定評估上訴人之履約誠意與人力
，足見被上訴人於該次會議已預示若上訴人再不依限履約，將依
上開約定終止契約，堪認含有催告履約、預示終止契約之第3 次
會議紀錄，足以作為系爭契約第21條第1款第11 目所定「書面」
。被上訴人於第3 次會議後即將該會議紀錄送達上訴人，而上訴
人並未依限改正，則被上訴人於106年2月7 日依前揭約定終止系
爭契約，即屬有據等情，指摘為不當，並就原審命為辯論及已論
斷者，泛言謂為違法，而非表明該判決所違背之法令及其具體內
容，暨依訴訟資料合於該違背法令之具體事實，更未具體敘述為
從事法之續造、確保裁判之一致性或其他所涉及之法律見解具有
原則上重要性之理由，難認其已合法表明上訴理由。依首揭說明
，應認其上訴為不合法。末查系爭契約第21條第1款第11 目已明
定廠商應自接獲機關書面通知次日起10日內或書面通知所載較長
期限內改正，而兩造於第3 次會議已確認上訴人未依契約規定履
行之工項，並決議部分工項應完成之期限，為原審所認定之事實
。可見上訴人於收受第3 次會議紀錄後，應依該決議所定期限改
正，就決議未定期限之工項，則應於收受該會議紀錄次日起10日
內改正，是被上訴人以第3 次會議紀錄之送達催告上訴人履約，
並無上訴人所指催告未定期限之情形，附此敘明。
    據上論結，本件上訴為不合法。依民事訴訟法第481 條、第
444條第1項、第95條、第78條，裁定如主文。 
中    華    民    國   111    年    8     月    4     日
                      最高法院民事第二庭
                          審判長法官  高  孟  焄  
                                法官  蘇  芹  英  
                                法官  邱  璿  如  
                                法官  徐  福  晋  
                                法官  彭  昭  芬  
本件正本證明與原本無異
                                      書  記  官
中    華    民    國   111    年    8     月    8     日